【裁判字號】    99,簡上,171
【裁判日期】    990623
【裁判案由】    債務人異議之訴
【裁判全文】
臺灣高雄地方法院民事判決             99年度簡上字第171號
上  訴  人  丙○○
被  上訴人  華南商業銀行股份有限公司
法定代理人  甲○○
訴訟代理人  乙○○
上列當事人間債務人異議之訴事件，上訴人對於民國99年3 月11
日本院高雄簡易庭98年度雄簡字第3997號第一審判決提起上訴，
經本院於民國99年6 月2 日言詞辯論終結，判決如下：
    主      文
上訴駁回。
第二審訴訟費用由上訴人負擔。
    事實及理由
一、上訴人起訴主張：被上訴人持以為聲請鈞院98年度司執字第
    66 748號執行事件（下稱系爭執行事件）之執行名義，乃係
    被上訴人於民國81年向鈞院聲請強制執行，因執行無效果而
    經鈞院核發之81年度執字第2529號債權憑證（下稱系爭債權
    憑證），惟被上訴人於81年間取得系爭債權憑證後，乃遲至
    91年始再行聲請強制執行，依票據法第22條第1 項及民法第
    137 條第3 項規定，系爭債權憑證所表彰之債權（下稱系爭
    債權）的請求權重行起算之時效為5 年，又系爭債權憑證核
    發之日為81年4 月17日，則系爭債權之消滅時效應於86 年4
    月16日即已完成，是嗣被上訴人於91年間持該債權憑證復行
    聲請強制執行並不生中斷時效之問題，故而伊就被上訴人持
    以聲請系爭執行事件之執行名義，乃具有消滅時效之妨礙債
    權人請求的事由，為此爰依強制執行法第14條之規定提起債
    務人異議之訴。並聲明：系爭執行事件所為之強制執行程序
    應予撤銷。
二、被上訴人則以：系爭執行事件之執行名義為鈞院79年度簡字
    第156 號民事確定判決，經伊於81年聲請強制執行無效果而
    獲鈞院核發系爭債權憑證，嗣伊復分別於91年4 月10日、96
    年3 月20日、98年7 月間持系爭債權憑證再行聲請強制執行
    ，而系爭債權的本金部分固已於86年4 月16日罹於時效，然
    原本債權縱已罹於時效，但在債務人行使時效抗辯權以前所
    陸續發生利息及違約金債權乃為獨立之債權，與原本債權各
    有其時效期間及起算期，不因債務人抗辯原本債權罹於時效
    而隨同消滅，是伊自可以91年4 月10日往前推算5 年，即自
    86年4 月10日起至上訴人提出時效抗辯之日止（即上訴人起
    訴日98年8 月21日），伊仍可就已獨立之利息計為新臺幣（
    下同）283,123 元向上訴人請求給付，是以伊持系爭債權憑
    證為執行名義向鈞院聲請強制執行，自於法有據，並聲明：
    上訴人之訴駁回。
三、原審經審理結果，判決系爭執行事件所為之強制執行程序於
    超過283,123 元利息債權部分應予撤銷，並駁回上訴人其餘
    請求。上訴人提起本件上訴除援用原審之主張及陳述外，另
    補稱依民法第145 條第2 項之規定乃在呼應同法第146 條，
    而最高法院97年度台上字第477 號判決之法續造已等同司法
    造法，抵觸權力分立原則等語，並聲明：(一)原判決不利於上
    訴人部分廢棄。(二)系爭執行事件之強制執行程序應予撤銷。
    被上訴人於本件上訴則答辯聲明：上訴駁回（被上訴人就原
    判決敗訴部分未上訴，該部分已確定）。
四、兩造不爭執事項：
  (一)被上訴人於81年間持本院79年度簡字第156 號民事確定判決
    為執行名義向本院聲請強制執行，經本院民事執行處以81年
    度執字第2529號受理，但因強制執行無效果，而於81年4 月
    17 日 核發債權憑證予被上訴人。
  (二)被上訴人分別於91年4 月10日、96年3 月20日再行聲請強制
    執行，經本院民事執行處分別以91年度執字第13528 號及96
    年度執字第22279 號受理在案，惟均強制執行無效果。
  (三)被上訴人於98年7 月8 日向本院再行聲請強制執行，經本院
    民事執行處以系爭執行事件受理在案。
  (四)系爭債權之本金381,300 元部分的請求權已於86年4 月16日
    罹於時效，而上訴人於98年8 月21日始主張時效抗辯。
  (五)系爭債權之利息自86年4 月10日起至98年8 月21日止計為28
    3,123元。
五、上訴人主張系爭債權之本金部分請求權業已罹於時效，此為
    被上訴人所不爭執，惟就上訴人之請求則以前揭情詞置辯，
    則本件之爭點應在於：系爭債權之本金部分請求權罹於時效
    之效力，是否及於系爭債權自86年4 月10起至98年8 月21日
    止計為283,123 元之利息？茲分述本院得心證之理由如下：
  (一)按執行名義成立後，如有消滅或妨礙債權人請求之事由發生
    ，債務人得於強制執行程序終結前，向執行法院對債權人提
    起異議之訴，強制執行法第14條第1 項前段定有明文，而強
    制執行法第14條規定之所謂妨礙債權人請求之事由係指使依
    執行名義所示之給付罹於不能行使之障礙而言，請求權因消
    滅時效完成，債務人依民法第144 條第1 項規定得拒絕給付
    即為是例。次按時效完成後，債務人得拒絕給付；主權利因
    時效消滅者，其效力及於從權利。但法律有特別規定者，不
    在此限，民法第144 條第1 項、第146 條亦分別著有規定，
    又消滅時效完成，債務人僅取得為拒絕給付之抗辯權而已，
    其請求權並非當然消滅，原本債權已罹於時效，但於債務人
    為時效抗辯前，其利息及違約債權仍陸續發生，而已發生之
    利息及違約金並非民法第146 條所稱之從權利，其請求權與
    原本請求權各自獨立，消滅時效亦分別起算，原本請求權雖
    已罹於消滅時效，已發生之利息及違約金請求權並不因而隨
    同消滅，最高法院97年度台上字第477 號亦著有裁判要旨可
    資參照。而此判決要旨乃係解釋已發生之利息及違約金債權
    非屬從權利，而係屬獨立之權利，乃具有與原債權獨立之請
    求權，其並未逾民法第146 條之文義範圍，仍在法條文義解
    釋範圍之內而非屬司法造法，此本即無抵觸權立分立之疑慮
    ，上訴人主張此與權力分立原則相違尚屬無據。
  (二)又民法第145 條第2 項之立法理由為「對於利息及其他定期
    給付之各期給付請求權，苟其時效已經消滅，則不得適用在
    擔保物上行使權利之規定。蓋以此種債權，本可從速請求履
    行，不應使經久而不確定也」，由此可知其乃係在規範已罹
    於時效之利息請求權得否仍就其擔保物取償，此與同法第
    146 條係用以規範主債務消滅，從權利是否隨同消滅不同，
    自難認其二者之間有何「舉重以明輕」或互相呼應之關係，
    是上訴人此項主張亦屬無據。
  (三)末查系爭債權本金381,300 元部分之請求權已於86年4 月16
    日罹於時效業如前述，而消滅時效完成後即不生時效中斷之
    問題，此自非經換發債權憑證後即可重行起算，是上訴人就
    此為時效抗辯拒絕給付應屬可採。又上訴人迄至98年8 月21
    日始主張時效抗辯亦為前述，則於該日之前，系爭債權之本
    金部分請求權縱已罹於時效，其仍得陸續發生利息債權，且
    如上述此為獨立之債權，而被上訴人於91年4 月10日聲請強
    制執行後，復又於96年3 月20日及98年7 月8 日聲請強制執
    行亦為前述，是自91年4 月10日往前推算5 年即86年4 月10
    日起，至上訴人主張時效抗辯之日即98年8 月21日止，陸續
    已發生之利息債權均仍未罹於5 年消滅時效，又如前所述此
    期間之利息計為283,123 元，是上訴人就此283,123 元利息
    債權部分亦主張消滅時效抗辯，尚不可採。
六、綜上所述，被上訴人就系爭債權之本金請求權業已罹於時效
    ，然就系爭債權之283,123 元利息債權請求權則仍未罹於時
    效，從而上訴人本於強制執行法第14條規定，請求撤銷系爭
    執行事件於超過283,123 元所為之強制執行程序部分，為有
    理由，其逾此範圍之請求則無理由，是原審依此判令系爭執
    行事件之強制執行程序應予撤銷之範圍，並駁回逾此範圍外
    之請求，其認事用法均無違誤，自應予以維持，上訴人上訴
    意旨指摘原判決不當，求予廢棄改判，為無理由，自應予駁
    回其上訴。
七、據上論結，本件上訴為無理由，依民事訴訟法第436 條之1
    第3 項、第449 條第1 項、第78條規定，判決如主文。
中    華    民    國    99    年    6     月    23    日
                  民事第四庭  審判長法  官  黃宏欽
                                    法  官  楊淑珍
                                    法  官  楊淑儀
正本係照原本作成。
本判決不得上訴。
中    華    民    國    99    年    6     月    23    日
                                    書記官  王資惠

司法院資訊處製作；財團法人民間司法改革基金會備份。
